【裁判字號】    89,上易,1777
【裁判日期】    891123
【裁判案由】    贓物
【裁判全文】
臺灣高等法院高雄分院刑事判決                  八十九年度上易字第一七七七號
    上  訴  人  台灣高雄地方法院檢察署檢察官
    被      告  甲○○
右上訴人因被告贓物案件，不服台灣高雄地方法院八十九年度易字第三一二四號中華
民國八十九年八月廿四日第一審判決（起訴案號：台灣高雄地方法院檢察署八十九年
度偵字第一○八九五號），提起上訴，本院判決如左：
    主  文
上訴駁回。
    理  由
一、公訴意旨略以：甲○○明知某不詳姓名年籍之成年男子，於民國八十九年五月九
    日晚上七時至八時間，騎乘之ＵＰＯ○七九號機車係來源不明之贓物，仍因上開
    男子曾多次至甲○○經營之鳳南理髮店（設於高雄市○市○○路八三號）理髮消
    費賒帳未還，遂收受該機車作為擔保，待上開男子拿錢來贖回，而將該機車停放
    於理髮店門口。嗣於八十九年五月十二日凌晨二時四十分許，鳳南理髮店之店員
    吳秀春依甲○○之指示，欲將該機車牽回店內時，為埋伏之警員當場查獲，而認
    被告甲○○涉犯刑法第三百四十九第一項之收受贓物罪嫌。
二、犯罪事實應依證據認定之，無證據不得推定犯罪事實，又不能證明被告犯罪者，
    應諭知無罪之判決，刑事訴訟法第一百五十四條、第三百零一條第一項分別定有
    明文。又事實之認定，應憑證據，如未能發現相當證據，或證據不足以證明，自
    不能以推測或擬制之方法，為裁判基礎（最高法院四十年台上字第八六號判例參
    照）。
三、訊據被告甲○○堅決否認犯罪，辯稱：有一常至該店消費之不詳姓名男子，約於
    八十九年五月七日消費後，因未帶錢，而先將手機留在店內，嗣於八十九年五月
    九日晚上，該男子再騎ＵＰＯ○七九號機車到店內，藉詞要使用手機而先將手機
    拿到店外打，旋入店內，趁伊與他人講電話之際，向伊表示已向友人借錢，伊去
    拿錢後會回來牽車，他只是暫時停放，旋將手機帶走而未再返回，我怕機車沒牽
    走，所以才牽進店裡等語。
四、公訴人指被告明知贓物而收受及上訴理由為「一般駕駛機動車輛者，需持有行車
    執照、機車來源證件，以供發生交通事故時作為辨識身分之表彰或為警臨檢時出
    示證明其來源無訛之方式。若無該來源證明文件，依一般之知識經驗，已足認定
    該機車確有問題，被告既與該男子不熟識，於收受車輛時，未要求該不詳姓名之
    男子連同證明文件一同交付，即冒然接受，被告為成年人，並非毫無知識之人，
    對於買賣或收受機車應有合法之來源證件為眾所周知之理，被告收受該機車時並
    未檢視相關資料，核與一般社會交易情形不合」為唯一理由，經查：
    （一）、「不詳姓名之男子係先將手機放在店內，嗣於八十九年五月九日晚上，
            該男子再次到店內，藉詞要使用手機而先取回手機拿到店外撥打，旋入
            店內，趁甲○○與他人講電話之際，向甲○○表示伊已向友人借錢，伊
            去拿錢後會回來牽車，旋將手機帶走而未再返回」等情，業據證人吳秀
            春證述在卷，核與被告所辨述相符。被告既歷經警訊、偵查、原審及本
            院審理時，均為相同之陳述，則上情顯非被告於遭起訴後始臨訟編飾之
            說詞。又該男子既蓄意欺瞞甲○○，假藉贓車換回手機，衡情確極有可
            能不久留及長談，而趁甲○○疏於注意或未及反應之際，伺機開溜，故
            被告及證人之上開說詞，與常情尚不相違，堪信為真實。從而八十九年
            五月九日該男子藉贓車換回手機再留車離去之過程，極為倉促，被告又
            正在與他人講電話，實可能未及反應亦無暇詢問該男子，被告是否有收
            受該機車為擔保之意，已堪質疑，公訴人認被告有收受之意未向該男子
            索討來源證件之推測，已嫌速斷。況被告若明知該機車為贓車而收受以
            供擔保，則其既未騎用，為免遭警查獲，豈有長置店門外而不另覓場所
            藏匿之理？
    （二）、又按公訴人所指「收受車輛，一般人必會先檢視相關執照，被告既未檢
            視，則應明知為贓物」，核其前題即已須為「收受」車輛時，然依被告
            及證人所陳各節以觀，被告僅係被動的保管該不詳姓名者未騎走留置於
            該處之機車，被告主觀上並無要自不詳姓名者處收受上開機車之意，客
            觀上亦無親自收受機車為質之行為，公訴人之上開推斷，自已難適用於
            被告保管該機車之情形，且查被告僅為一不識字之婦道人家（詳警卷）
            ，無任何前科或少年非行紀錄，又常年以替人理髮維生，生活經驗單純
            ，交車之男子復原為常去消費之人，該男子又係於被告與他人講電話之
            際撂下數語後倉促離去，被告是否足以有公訴人所指之辨識之常識或機
            會？本案既存有上述疑點，自非得逕依公訴人所指之推論認被告已明知
            該機車為贓物而令被告負贓物罪責，且若不分現實情況俱依公訴人所指
            「收受車輛，一般人必會先檢視相關執照，被告既未檢視，則應明知為
            贓物」理論，勢將導致「被告答稱有查看相關資料必屬明知贓物而有罪
            ，被告答稱未查看相關資料，亦屬明知贓物而有罪」之不合理結果。綜
            上所述，公訴人既未舉其他積極證據，本院查無任何證據證明被告明知
            系爭機車為贓物。被告被訴贓物罪嫌，自認不足認定。
五、原審依調查證據所得，為被告無罪之諭知，並無違誤，公訴人仍執原詞上訴指摘
    原判決不當，為無理由，應予以駁回。
據上論斷，應依刑事訴訟法第三百六十八條，判決如主文。
本案經檢察官林應華到庭執行職務。
中    華    民    國     八十九     年      十一      月      二十三    日
                              臺灣高等法院高雄分院刑事第五庭
                                  審判長法官  洪慶鐘
                法官  陳朱貴
                                        法官  惠光霞
右正本證明與原本無異。
不得上訴。
                                      書記官  高惠珠
中    華    民    國     八十九     年      十一      月      二十七    日
                                                                        Ｑ


司法院資訊處製作；財團法人民間司法改革基金會備份。
